臺灣高等法院高雄分院刑事判決　　　　　九十一年度上訴字第四七六號
　　上　訴　人
　　即　被　告　乙○○
　　指定辯護人　本院公設辯護人　李佩娟
　　上　訴　人
　　即　被　告　甲○○
　　選任辯護人　葉武侯
　　　　　　　　吳建勛　律師
　　　　　　　　吳賢明
右上訴人因槍砲彈藥刀械管制條例案件，不服臺灣屏東地方法院九十年度訴字第四四
四號中華民國九十年十一月廿九日第一審判決（起訴案號：臺灣屏東地方法院檢察署
九十年度偵字第一四七八號），提起上訴，本院判決如左：
      主  文
上訴駁回。
      事  實
一、乙○○於民國八十九年十一月間某日，明知黃子宜（業已死亡，經不起訴處分）
    所持有之奧地利ＧＬＯＣＫ廠製十九型半自動手槍一把（含彈匣）及制式口徑九
    ＭＭ子彈四顆，為具有殺傷力之手槍及子彈，竟基於寄藏槍彈之犯意，在其屏東
    市○○路二二一巷十一號之住處予以保管收受，並將之藏放於上開住處。嗣於九
    十年二月十八日凌晨三時許，在屏東市○○路上「黃金海岸ＫＴＶ」內，乙○○
    與黃冠哲因細故發生口角，心生不滿，乃告知甲○○，並與甲○○共同基於恐嚇
    及持有槍彈之犯意聯絡，於同日凌晨五時許，二人共同持有上開槍彈至黃冠哲位
    於屏東市○○街二十五號住處門口尋釁，在上址門口遇見黃冠哲後，甲○○即基
    於加害生命之恐嚇犯意，持上開槍枝對空鳴擊一發以恐嚇黃冠哲，致生危害於黃
    冠哲之生命，而乙○○則乘黃冠哲與甲○○扭打之際，持長約六十公分之大型手
    電筒敲擊黃冠哲頭部，致黃冠哲受有頭部外傷併輕微腦震盪、撕裂傷及皮下血腫
    等傷害（傷害部分未據告訴），此時甲○○因與黃冠哲扭打，致手中槍枝走火誤
    擊一發。嗣於九十年二月二十一日為警循線查獲，乙○○供出上開槍彈之來源，
    並偕同警方至屏東市○○里○○路五三九巷七十號後空屋內起出槍彈，因而扣得
    前揭制式手槍一把（含彈匣一個、槍枝管制編號0000000000號）、制
    式口徑九ＭＭ子彈二顆（該二顆子彈經送內政部警政署刑事警察局試射鑑驗耗損
    ）及擊發後之空彈殼一枚（另一枚擊發後，未發現彈殼）。
二、案經屏東縣警察局移送臺灣屏東地方法院檢察署檢察官偵查起訴。
      理  由
一、上訴人乙○○對於上開受黃子宜之託寄藏槍彈，於九十年二月十八日持槍彈與甲
    ○○至被害人黃冠哲家門口尋釁之事實坦承不諱，惟另稱：當時我是找甲○○當
    「公親」，至黃冠哲家門口時，甲○○先下車與黃冠哲談判，因黃冠哲態度不佳
    ，我遂由車上取出手槍及手電筒，用右手拿手電筒、左手拿槍，一下車先開一槍
    ，隨後與黃冠哲扭打在一起，槍枝不小心走火，又發射一槍，並非甲○○持槍等
    語；訊之上訴人甲○○則矢口否認有何開槍恐嚇犯行，辯稱：是乙○○找我一起
    去找黃冠哲協調，一到黃冠哲家，由我先下車，乙○○留在車上，因黃冠哲口氣
    不太好，乙○○一下車就開了一槍，手電筒也是乙○○拿的，後來他們二人在搶
    槍，致槍枝走火，我才上前將二人拉開，我並未開槍云云。惟查：
（一）右揭事實，業據被害人黃冠哲於偵查、原審及本院審理中指述甚詳，核與目擊
      証人蔡佳賓於警訊中陳稱：「我是看到綽號排骨的男子持槍射擊，而黃冠哲的
      傷口是另外一個人持黑色手電筒敲擊受傷的」「綽號排骨的男子是甲○○，另
      一個持手電筒的是乙○○」「甲○○長的瘦小，乙○○也差不多，但乙○○比
      甲○○還高」「我從屏東市黃金海岸ＫＴＶ將黃冠哲載回他家休息，因為黃冠
      哲酒醉就在他家門前吐，不到幾秒鐘，有一部小客車隨我們到黃冠哲家門前，
      我看見甲○○開車子，一下車手持一把槍，就對空鳴槍一發，隨後坐在旁邊的
      乙○○也隨即下車，手持著黑色手電筒，二人一擁而上追打黃冠哲，我見狀馬
      上轉頭跑離現場，其中乙○○追我，但只到一半他就返回去了」等語相符（見
      偵查卷第六十頁）。雖證人蔡佳賓於原審及本院調查審理時翻異前詞，改稱：
      是聽被害人黃冠哲說的，並未看見當時情形云云，然以其於警訊中陳述之詳盡
      ，應係親眼目睹，又本院調查時証人蔡佳賓仍稱伊有在場（見本院卷第五十頁
      ），可見証人蔡佳賓當時確有在場，至蔡佳賓雖改稱：是乙○○拿槍，甲○○
      沒有拿槍云云，惟此與其於警訊中所稱：「我是看到綽號排骨的男子持槍射擊
      ，而黃冠哲的傷口是另外一個人持黑色手電筒敲擊受傷的」「綽號排骨的男子
      是甲○○，另一個持手電筒的是乙○○」「甲○○長的瘦小，乙○○也差不多
      ，但乙○○比吳坤還高」等語不符，且經本院勘驗甲○○身高約到乙○○耳部
      （甲○○稱身高一六五公分，乙○○稱身高一七二、三公分，見本院卷第七十
      七頁），甲○○身裁比乙○○矮小甚多，証人蔡佳賓於警訊中稱：是看到綽號
      排骨的男子（即甲○○）持槍射擊，甲○○長的瘦小，但乙○○比吳坤還高等
      語，應無錯誤，應是甲○○持槍射擊，証人蔡佳賓於原審及本院調查時翻異之
      詞應係嗣後迴護之詞，不足採信；況一般人鮮少以左手持槍，以上訴人乙○○
      所稱其一人左手拿槍、右手拿手電筒，於與被害人黃冠哲扭打在地之際，尚能
      以手電筒敲擊被害人頭部之情況，顯與常情不符，不足採信，應是甲○○持槍
      射擊無誤。至被害人黃冠哲雖於九十年二月二十一日警訊時稱不知道是何人打
      伊云云，然斯時被害人尚身處醫院療傷，於恐懼遭報復之心境下為避重就輕之
      陳述，亦屬常情，此參被害人對於警方問及「乙○○聲稱案發時你有向他搶奪
      槍枝，是否有此事？」時，被害人竟答稱「我不知道」等語可證，是尚不得以
      被害人處於驚恐情緒下避重就輕之證詞即認定被害人之後於偵查中及法院審理
      中之證詞並非真實。是於案發當時，確係由上訴人甲○○先下車持槍對空鳴發
      ，後與被害人黃冠哲發生扭打，上訴人乙○○隨即下車持手電筒敲擊被害人黃
      冠哲頭部，應無疑義。
（二）而扣案之上開槍彈經送請內政部警政署刑事警察局以：一、性能檢驗法，二、
      試射法，三、比對顯微鏡比對法，鑑定結果認：送驗九０制式手槍一把（槍枝
      管制編號0000000000號），係奧地利ＧＬＯＣＫ廠製十九型口徑九
      ＭＭ制式半自動手槍，槍管內具六條右旋之來復線，槍號為ＡＤＨ七九０，機
      械性能良好，可擊發子彈，認具殺傷力；送驗擊發過之九０制式彈殼一顆，認
      係已擊發之口徑九ＭＭ制式彈殼（彈底標記為ＦＣ九ＭＭＬＵＧＥＲ）經與上
      開送驗手槍（槍枝管制編號0000000000號）試射之彈殼比對結果，
      彈底特徵紋痕相吻合，認係由該槍所擊發；送驗未經擊發過之九０制式子彈二
      顆（均經試射），認均係口徑九ＭＭ制式半自動手槍彈（彈底標記均為ＦＣ九
      ＭＭＬＵＧＥＲ），認均具殺傷力，有內政部警政署警察局九十年三月八日刑
      鑑字第三二一０六號鑑驗通知書一紙在卷可稽。
    綜上所述，上訴人乙○○、甲○○二人於深夜至被害人家門口處尋釁，上訴人甲
    ○○復對空鳴槍，其等行為顯使被害人心生畏懼，致生危害於被害人之生命安全
    ，是本件事證明確，上訴人甲○○所辯係卸責之詞，不足採信，其等犯行均堪以
    認定。
二、按寄藏係受人委託代為保管，其保管之本身所為之持有，係寄藏之當然結果，應
    僅就寄藏之行為為包括之評價，不應另就持有予以評價，是核上訴人乙○○所為
    ，係犯槍砲彈藥刀械管制條例第七條第四項之未經許可，寄藏手槍罪、同條例第
    十二條第四項未經許可，寄藏彈藥罪、刑法第三百零五條之恐嚇危害安全罪；上
    訴人甲○○所為，係犯槍砲彈藥刀械管制條例第七條第四項之未經許可，持有手
    槍罪、同條例第十二條第四項未經許可，持有彈藥罪、刑法第三百零五條之恐嚇
    危害安全罪。上訴人乙○○所犯上開未經許可寄藏手槍罪及未經許可寄藏彈藥罪
    二罪間，及上訴人甲○○所犯上開未經許可持有手槍罪及未經許可持有彈藥罪二
    罪間，均分別為同時地以一行為而觸犯二罪名，為想像競合犯，上訴人乙○○應
    從較重之未經許可寄藏手槍罪處斷，上訴人甲○○應從較重之未經許可持有手槍
    罪處斷。公訴人就上訴人甲○○部分，雖漏引槍砲彈藥刀械管制條例第七條第四
    項之未經許可持有手槍罪及同條例第十二條第四項之未經許可持有彈藥罪，惟已
    於犯罪事實欄中記載明確，本院自應併予審理。上訴人甲○○於上訴人乙○○未
    經許可寄藏手槍之行為繼續中，於九十年二月十八日凌晨五時許參與未經許可寄
    藏手槍之行為，惟其行為態樣係持有，且上訴人乙○○與上訴人甲○○於案發當
    日持槍之目的意在恐嚇，是其二人就恐嚇危害安全部分，有犯意之聯絡及行為之
    分擔，均為共同正犯。上訴人甲○○持有上開槍彈之目的即為恐嚇已如前述，是
    上訴人甲○○所犯未經許可持有手槍罪與恐嚇危害安全罪間，具方法結果之牽連
    關係，應從較重之未經許可持有手槍罪處斷。至上訴人乙○○所犯上開未經許可
    寄藏手槍罪及恐嚇危害安全罪間，因犯意各別，行為互異，則應予分論併罰。又
    上訴人乙○○於偵查中自白持有槍彈之犯行，並供出上開槍彈之來源，警方因而
    於屏東市○○里○○路五三九巷七十號後空屋內起出上開槍彈，有臺灣屏東地方
    法院檢察署檢察官九十年度偵字第一四七八號不起訴處分書及九十年二月二十一
    日警訊筆錄在卷可稽，上訴人乙○○之行為符合槍砲彈藥刀械管制條例第十八條
    第四項規定之減刑要件，爰依上開規定減輕其刑。
三、公訴人意旨另以：當時被告甲○○、乙○○又共同毆打黃冠哲頭部受傷，因認被
    告乙○○、甲○○二人另涉有刑法第二百七十七條第一項之共同傷害罪嫌。惟查
    被害人黃冠哲於九十年二月二十一日警訊中已明確稱其不要提出告訴，遍查全卷
    亦無資料顯示被害人曾提出傷害告訴，是上訴人甲○○、乙○○被訴傷害部分係
    告訴乃論之罪未經告訴，原應諭知不受理之判決，惟公訴人認上訴人乙○○、甲
    ○○二人此部分所犯傷害罪與上開恐嚇罪間，具裁判上一罪之牽連關係，爰不另
    為不受理之諭知，併此敘明。
四、原審適用槍砲彈藥刀械管制條例第七條第四項、第十二條第四項、第十八條第四
    項，刑法第十一條前段、第二十八條、第三百零五條、第五十五條、第五十一條
    第五款、第四十二條第二項、第三十八條第一項第一款，罰金罰鍰提高標準條例
    第一項前段、第二項，現行法規所定貨幣單位折算新臺幣條例第二條規定，並審
    酌上訴人乙○○、甲○○二人素行，明知槍枝、子彈對社會之危害重大，為法律
    所嚴加取締，竟仍寄藏或持有，並持該手槍尋釁，其行為威脅社會安全，破壞社
    會秩序，惡性非輕，上訴人犯後態度尚稱良好，幸未造成重大損害等一切情狀，
    分別量處上訴人乙○○寄藏手槍部分，處有期徒刑肆年陸月，併科罰金新台幣伍
    萬元，並罰金如易服勞役，以新台幣玖佰元即銀元參佰元折算壹日；上訴人乙○
    ○恐嚇部分，處有期徒刑拾月；並定其應執行刑為有期徒刑伍年貳月，併科罰金
    新台幣伍萬元，並諭知罰金如易服勞役，以新台幣玖佰元即銀元參佰元折算壹日
    。上訴人甲○○非法持有手槍部分，量處有期徒刑伍年，併科罰金新台幣伍萬元
    ，並諭知罰金如易服勞役，以新台幣玖佰元即銀元參佰元折算壹日。並說明扣案
    之奧地利ＧＬＯＣＫ廠製十九型半自動手槍一把（含彈匣一個、槍枝管制編號0
    000000000號）係違禁物，應依刑法第三十八條第一項第一款之規定宣
    告沒收；並說明彈底標記為ＦＣ九ＭＭＬＵＧＥＲ之子彈二顆經鑑定試射，均業
    經擊發，非違禁物，爰不諭知沒收。又說明扣案之被告乙○○持以傷害被害人之
    大型手電筒，因傷害部分未據告訴，已如前述，亦不併為沒收諭知之理由。經核
    原判決認事用法並無不合，量刑亦屬適當，上訴人乙○○上訴指摘原判決量刑過
    重，上訴人甲○○上訴否認犯罪，均為無理由，均應予駁回。
據上論結，應依刑事訴訟法第三百六十八條，判決如主文。
本案經檢察官陳國全到庭執行職務。
中    華    民    國     九十一     年       四       月     三十   日
                              臺灣高等法院高雄分院刑事第八庭
                                  審判長法官  郭雅美
                                        法官  洪兆隆
                                        法官  張盛喜
右正本證明與原本無異。
如不服本判決應於收受本判決後十日內向本院提出上訴書狀，其未述上訴理由者，
並得於提起上訴後十日內向本院補提理由書狀（均須按他造當事人之人數附繕本)「
切勿逕送上級法院」。
                                      書記官  黃英彥
中    華    民    國     九十一     年       五       月     二   日
附錄：
槍砲彈藥刀械管制條例第七條
未經許可，製造、販賣或運輸火砲、肩射武器、機關槍、衝鋒槍、卡柄槍
、自動步槍、普通步槍、馬槍、手槍或各類砲彈、炸彈、爆裂物者，處死
刑、無期徒刑或七年以上有期徒刑；處徒刑者，併科新台幣三千萬元以下
罰金。
未經許可，轉讓、出租或出借前項所列槍砲、彈藥者，處無期徒刑或五年
以上有期徒刑，併科新台幣一千萬元以下罰金。
意圖供自己或他人犯罪之用，而犯前二項之罪者，處死刑或無期徒刑；處
徒刑者，併科新台幣五千萬元以下罰金。
未經許可，持有、寄藏或意圖販賣而陳列第一項所列槍砲、彈藥者，處五
年以上有期徒刑，併科新台幣一千萬元以下罰金。
第一項至第三項之未遂犯罰之。
中華民國刑法第三百零五條
 (恐嚇危害安全罪)
以加害生命、身體、自由、名譽、財產之事，恐嚇他人致生危害於安全者
，處二年以下有期徒刑、拘役或三百元以下罰金。
                                                                        Ｄ
